臺灣臺北地方法院刑事裁定
111年度撤緩字第39號
聲  請  人  臺灣臺北地方檢察署檢察官
受  刑  人  徐源能


上列聲請人因受刑人犯違反商業會計法等案件，聲請撤銷緩刑之
宣告（111年度執聲字第392號），本院裁定如下：
    主  文
聲請駁回。
    理  由
一、聲請意旨略以：受刑人徐源能於民國103年間，犯公司實際
    負責業務之人為納稅義務人以不正當方法逃漏稅捐罪、幫助
    納稅義務人以不正當方法逃漏稅捐等罪（下稱甲案），經本
    院於110年11月11日以110年度審簡字第901號判決處有期徒
    刑4月、5月，應執行有期徒刑7月，緩刑2年，於110年12月1
    4日確定（下稱甲案判決）。惟受刑人於緩刑前之101年間，
    另犯商業負責人填製不實會計憑證等罪（下稱乙案），經本
    院於111年1月5日以110年度審簡字第1518號判決處有期徒刑
    5月，於111年2月10日確定（下稱乙案判決）。受刑人所犯
    甲、乙兩案，案件型態、罪質相同，甲案當非一時失慮為之
    ，依其主觀惡性，堪認甲案判決所宣告之緩刑難收其預期效
    果，而有執行刑罰之必要，此合於刑法第75條之1第1項第1
    款所定得撤銷緩刑宣告之原因，爰依刑事訴訟法第476條規
    定，聲請撤銷甲案緩刑之宣告等語。
二、受緩刑之宣告，在緩刑期內因故意犯他罪，而在緩刑期內受
    6月以下有期徒刑、拘役或罰金之宣告確定者，足認原宣告
    之緩刑難收其預期效果，而有執行刑罰之必要者，得撤銷其
    宣告，為刑法第75條之1第1項第2款所明定。故緩刑宣告得
    否撤銷，除須符合刑法第75條之1第1項各款之要件外，該條
    係採裁量撤銷主義，賦予法院撤銷與否之權限，以該條第1 
    項規定「足認原宣告之緩刑難收其預期效果，而有執行刑罰
    之必要」為實質要件，以為裁量之標準。亦即，於上揭「得
    」撤銷緩刑之情形，法官應依職權本於合目的性之裁量，妥
    適審酌受刑人所犯前後數罪間，關於法益侵害之性質、再犯
    之原因、違反法規範之情節是否重大、被告主觀犯意所顯現
    之惡性及其反社會性等情，是否已使前案原為促使惡性輕微
    之被告或偶發犯、初犯改過自新而宣告之緩刑，已難收其預
    期之效果，而確有執行刑罰之必要（最高法院109年度台非
    字第107號判決論旨參照）。而緩刑宣告本質上為預測性裁
    判，以被告未來會保持良好行止為假設基礎，因此，裁量撤
    銷緩刑與否，並非審查先前緩刑之宣告是否違法或不當，而
    係重新檢視緩刑宣告時所為「以暫不執行為適當」之預測或
    合理推理，是否正確、妥適，能否達成預防犯罪、促使被告
    改過遷善目的。申言之，法院對於宣告緩刑與裁量撤銷緩刑
    宣告，各有不同裁量因素、義務與目的。惟如法院於緩刑宣
    告時，已可預知被告於緩刑前之犯罪將於緩刑期間內確定，
    又於裁量撤銷緩刑宣告時，僅依憑緩刑宣告時已斟酌之裁量
    事由，而有違反公平等法律原則等情事，逕為撤銷緩刑之宣
    告，即屬違背法令（最高法院110年度台非字第35號判決論
    旨參照）。
三、經查：
　㈠受刑人前於103年間，犯公司實際負責業務之人為納稅義務人
    以不正當方法逃漏稅捐罪、幫助納稅義務人以不正當方法逃
    漏稅捐等罪，經本院於110年11月11日以110年度審簡字第90
    1號判決處有期徒刑4月、5月，應執行有期徒刑7月，緩刑2
    年，於110年12月14日確定（即甲案）；而受刑人於緩刑前
    之101年間，另犯商業負責人填製不實會計憑證等罪，經本
    院於111年1月5日以110年度審簡字第1518號判決處有期徒刑
    5月，於111年2月10日確定（即乙案）等情，有甲、乙案判
    決、臺灣高等法院被告前案紀錄表可憑。是受刑人雖受甲案
    緩刑之宣告，惟於緩刑前因故意犯乙案之罪，而在緩刑期內
    受6月以下有期徒刑之宣告確定，堪以認定。
　㈡受刑人甲、乙案所犯之案件型態、罪質固屬類同，然本院審
    酌：
　⒈受刑人所犯乙案商業負責人填製不實會計憑證等罪，係於甲
    案判決多年前所為，非係受甲案緩刑之宣告後猶故意再犯，
    此與歷經完整之偵、審程序，獲悉受緩刑宣告，猶不知悔悟
    或戒慎其行者，非可等同齊觀，自不能徒以受刑人受甲案緩
    刑之宣告後，其先前所犯之乙案另經判決確定，執為受刑人
    毫無悛悔之實據，要難逕論甲案緩刑之宣告已難收其預期效
    果，而有執行刑罰之必要。
　⒉就甲案緩刑之宣告，甲案判決理由中已詳敘：成立累犯者，
    若符合緩刑之前提要件，經審酌後，認其所宣告之刑以暫不
    執行為適當者，仍非不得宣告緩刑，審酌被告犯後坦認犯行
    ，業已補繳相關稅額，認被告經此偵、審及科刑之教訓，應
    能知所警惕而無再犯之虞，為啟自新，所宣告之刑以暫不執
    行為適當等語。而認受刑人雖構成累犯（經同判決裁量不依
    刑法第47條第1項加重其刑），惟仍依刑法第74條第1項第2
    款規定宣告緩刑2年。顯見甲案緩刑之宣告，係以受刑人未
    來會保持良好行止為假設基礎，且旨在促使受刑人改過遷善
    ，並達預防犯罪之目的。殊不得僅以受刑人於甲案判決多年
    前另犯乙案，在緩刑期內受有期徒刑5月之宣告確定，即遽
    認甲案判決所宣告之緩刑，已非正確、妥適或非基於合理推
    理，或對受刑人所宣告之刑已非「以暫不執行為適當」，而
    有撤銷緩刑宣告之必要。
　⒊乙案係經檢察官於110年8月6日提起公訴，於110年8月25日繫
    屬本院等節，有臺灣高等法院被告前案紀錄表可參。甲案法
    院於110年11月11日宣告緩刑之際，應可預見受刑人於緩刑
    前之乙案犯罪將於緩刑期內確定，經審酌後，仍為甲案緩刑
    之諭知，並非於宣告緩刑時，未預知受刑人於緩刑前之犯罪
    ，將於緩刑期內確定。依首開論旨，本院於裁量撤銷緩刑宣
    告時，尚不得僅依憑甲案緩刑宣告時已斟酌之裁量事由，逕
    認有撤銷緩刑宣告之必要。
　⒋此外，聲請人復未敘明有何積極事證或具體事實，足認甲案
    判決原為促使受刑人改過自新而宣告之緩刑，有難收其預期
    效果，非經執行刑罰，無以收儆懲或矯正之必要。本院認仍
    得期待藉由甲案緩刑之宣告，勵其知所警惕，端正己身，尚
    無以刑罰制裁取代甲案緩刑宣告之必要。
　㈢綜上論述，聲請人聲請撤銷甲案緩刑之宣告，為無理由，應
    予駁回。
四、依刑事訴訟法第220條，裁定如主文。
中    華    民    國   111    年    3     月    15    日
                  刑事第十三庭  法  官  劉庭維
以上正本證明與原本無異。
如不服本裁定，應於裁定送達後5日內向本院提出抗告狀。因疫
情而遲誤不變期間，得向法院聲請回復原狀。
　　　　　　　　　              書記官  陳福華
中　　華　　民　　國　　111 　年　　3 　　月　　15　　日